臺灣臺北地方法院民事判決
　　　　　　　　　　　　　　　　  110年度北簡字第7944號
原      告  李俊霖  



被      告  顏銘何  


上列當事人間侵權行為損害賠償事件，原告提起刑事附帶民事訴
訟，經刑事庭移送前來（109年度審交附民字第648號），本院於
民國111年8月29日言詞辯論終結，判決如下：
    主      文
被告應給付原告新臺幣壹萬玖仟貳佰零壹元，及自民國一０九年
十一月二十六日起至清償日止，按週年利率百分之五計算之利息
。
原告其餘之訴駁回。
訴訟費用由被告負擔二十五分之三，餘由原告負擔。
本判決第一項得假執行。但被告以新臺幣壹萬玖仟貳佰零壹元為
原告預供擔保，得免為假執行。
    事實及理由
壹、程序方面：
    按訴狀送達後，原告不得將原訴變更或追加他訴，但擴張或
    減縮應受判決事項之聲明，不在此限。民事訴訟法第255條
    第1項第3款定有明文。查原告起訴時訴之聲明原為：「被告
    應給付原告新臺幣（下同）43萬8,900元，及自起訴狀繕本
    送達翌日起至清償日止，按週年利率5％計算之利息。」（見
    本院109年度審交附民字第648號卷〈下稱附民卷〉第5頁），
    嗣於民國111年8月29日言詞辯論時變更為：「被告應給付原
    告16萬6,038元，及自起訴狀繕本送達翌日起至清償日止，
    按週年利率5％計算之利息。」（見本院卷第462頁），核屬
    減縮應受判決事項之聲明，與前揭規定相符，應予准許。
貳、實體方面：
一、原告起訴主張：原告於108年10月28日下午4時10分許，騎乘
    其所有之車牌號碼000－0000號普通重型機車（下稱系爭A車
    ），行經臺北市松山區延吉街與市民大道4段交岔路口處時
    ，適有被告騎乘車牌號碼000－0000號普通重型機車（下稱系
    爭B車），因未靠右行駛及未遵守號誌管制而撞擊系爭A車（
    下稱系爭事故），致系爭A車受損，且致原告受有右胸挫鈍
    傷、左手挫鈍傷及擦傷、右肘挫鈍傷及右膝挫鈍傷等傷害（
    下合稱系爭傷害），並因此受有以下損失：（一）醫療費用
    700元。（二）系爭A車修復費用3萬8,930元。（三）交通費
    2,258元：因系爭事故發生後，原告改從事保險業務，故因
    業務需求須租借機車代步。（四）工作損失1萬4,700元：原
    告當時為外送人員，而系爭A車因系爭事故受損而送至車行
    維修，致原告於108年10月29日至108年12月2日止，均無法
    工作，而原告每日薪資為2,212元，僅以其中2,100元為計算
    基準，向被告請求7日之工作損失1萬4,700元（計算式：〈戶
    戶送平臺108年6月至10月及誠實蜂蜜平臺5月至6月平均薪資
    ：5萬7,272元＋5萬6,385元＋4萬9,191元＋6萬2,345元＋4萬9,1
    34元＋5萬7,625元／6＝5萬5,325元〉／每月平均工作日數25日＝2
    ,213元，僅以2,100元請求，2,100元×7日＝1萬4,700元）。
    （五）開庭調解之請假費用9,450元。（六）精神慰撫金10
    萬元，以上合計16萬6,038元（計算式：700元＋3萬8,930元＋
    2,258元＋1萬4,700元＋9,450元＋10萬元＝16萬6,038元），爰
    依侵權行為法律關係提起本件訴訟等語。並聲明：被告應給
    付原告16萬6,038元，及自起訴狀繕本送達翌日起至清償日
    止，按週年利率5%計算之利息。
二、被告則以：被告已於速限內煞車停止行進，系爭事故之肇因
    為原告騎乘系爭A車有超速行駛並違反號誌管制之行為，且
    關於原告請求：（一）交通費2,258元部分：原告係主張租
    借機車1個月之費用，然其已陳述系爭A車維修日數僅為7日
    ，且原告亦未提出相關證據證明系爭A車之實際維修日數。
    （二）工作損失1萬4,700元部分：依原告提出之薪資證明，
    其每月及每日薪資不固定，且原告另以誠實蜂蜜平臺之薪資
    為計算基準，然誠實蜂蜜平臺已於108年6月28日退出市場，
    此部分應不得作為計算基準，原告應提出勞保投保之薪資證
    明，且倘鈞院認定被告應負擔原告之工作損失，亦應以業務
    助理之薪資作計算。（三）開庭調解之請假費用9,450元部
    分：開庭或調解所耗費之時間僅有1至2小時，原告卻向被告
    請求半天之薪資，並不合理。（四）精神慰撫金10萬元部分
    ：被告不接受此部分費用等語，資為抗辯。並聲明：原告之
    訴駁回。
三、經查，系爭A車與系爭B車於上開時、地發生擦撞，系爭A車
    因此受損，原告亦因此受有系爭傷害。又被告前經臺灣臺北
    地方檢察署檢察官以109年度調偵字第3407號、3454號提起
    公訴，因兩造各自撤回對他造之刑事告訴，而經本院刑事庭
    以109年度審交易字第681號判決（下稱系爭刑事判決）公訴
    不受理在案。另系爭事故經本院於110年9月22日以110年北
    簡字第11191號函囑託臺北市政府交通局進行車輛行車事故
    鑑定覆議，經臺北市政府交通局於110年11月23日以北市交
    安字第1103003931號函檢附110年11月1日案號10475車輛行
    車事故鑑定覆議會覆議意見書（下稱系爭覆議意見書）函覆
    本院等情，此有系爭刑事判決、系爭覆議意見書、估價單及
    三軍總醫院附設民眾診療服務處（下稱三軍醫院）診斷證明
    書等件在卷可稽（見本院卷第15至16頁、第185至190頁、第
    255至257頁、第261頁），且經本院職權調閱臺北市政府警
    察局交通大隊函送本件車禍肇事案相關資料核閱無誤（見本
    院卷第97至131頁），並為兩造所不爭執，均堪信為真實。
四、得心證之理由：
（一）按駕駛人駕駛汽車，除應遵守道路交通標誌、標線、號誌
      之指示，並服從交通指揮人員之指揮。汽車行駛至交岔路
      口，其行進、轉彎，應遵守燈光號誌或交通指揮人員之指
      揮，遇有交通指揮人員指揮與燈光號誌並用時，以交通指
      揮人員之指揮為準。白虛線，設於路段中者，用以分隔同
      向車道或作為行車安全距離辨識線；設於路口者，用以引
      導車輛行進，或作為大眾捷運系統車輛行駛界線，用以區
      隔大眾捷運系統車輛行進範圍。道路交通安全規則第90條
      第1項、第102條第1項第1款及道路交通標誌標線號誌設置
      規則第149條第1項分別定有明文。又故意或過失，不法侵
      害他人之權利者，負損害賠償責任。不法侵害他人之身體
      或健康者，對於被害人因此喪失或減少勞動能力或增加生
      活上之需要時，應負損害賠償責任。不法侵害他人之身體
      、健康、名譽、自由、信用、隱私、貞操，或不法侵害其
      他人格法益而情節重大者，被害人雖非財產上之損害，亦
      得請求賠償相當之金額。民法第184條第1項前段、第193
      條第1項及第195條第1項前段分別定有明文。
（二）經查，原告主張被告於上開時、地騎乘系爭B車因未靠右
      行駛及未遵守號誌管制而撞擊行駛於對向車道之系爭A車
      ，致系爭A車受有損害，原告受有系爭傷害等情，被告雖
      不否認有於上開時、地騎乘系爭B車違反號誌管制之行為
      ，惟辯稱當時被告騎乘系爭B車已於速限內煞車停止行進
      ，係原告有超速行駛並違反號誌管制之行為始撞擊被告云
      云。查參諸本院當庭勘驗事故發生時之店家監視器畫面顯
      示：「勘驗結果：（0：12）原告騎乘系爭A車自畫面中間
      上方出現，此時系爭A車沿臺北市松山區延吉街由南向北
      直行至市民大道4段與延吉街交岔路口，並位於畫面中間
      上方之紅綠燈下方位置。而被告騎乘系爭B車自畫面左下
      方出現，此時系爭B車沿延吉街由北向南方向行駛至市民
      大道4段與延吉街交岔路口，而前方車道中間則畫有白色
      虛線之車道線。（0：13）系爭B車車身以向右傾斜之方式
      超出雙黃線位於對向車道內，而系爭A車則持續向前行駛
      。（0：14至0：15）系爭B車持續向前行駛至白色虛線右
      側後略向左偏移超出白色虛線，而系爭A車行駛至市民大
      道4段與延吉街交岔路口時，車身出現向右傾斜之情形，
      隨後系爭A車與系爭B車之車頭於畫面時間0分15秒時相互
      碰撞。（0：16）兩造均人車倒地。」等情，此有勘驗筆
      錄在卷可稽（見本院卷第159至160頁）；併參以系爭覆議
      意見書「伍、肇事分析」記載：「…是以推析，自A車（即
      系爭A車）沿延吉街南向北行駛進入路口及B車沿延吉街北
      向南行駛進入路口，路口號誌燈號以轉換為直行紅燈，併
      參酌臺北市○○○○○○○○○○○○路○○○○○0 ○○○○○號誌無早開或遲
      閉，顯示兩車皆違反號誌管制進入事故路口；另依路口監
      視器畫面及臺北市歷史展示圖資系統量測，顯示A車行駛
      延吉街南向北至與B車發生碰撞之事故位置前，其行駛時
      間約1秒，行駛距離約20公尺（路口黃網線北緣至行人穿
      越道線北緣之距離）已逾速限50公里/小時；另依事故路
      口店家監視器錄影畫面，顯示B車在通過事故路口北側行
      人穿越道後未靠右側車道，而行駛在路口行車導引線處，
      隨即左偏至行車導引線東側（左側）即與A車發生碰撞；
      是以，A車甲○○『違反號誌管制及超速行駛（依影像）』及B
      車嚴銘何『違反號誌管制及未靠右行駛（依影像）』皆同為
      肇事原因。」、「覆議意見」記載：「一、甲○○騎乘MWU－
      5651號普通重型機車（A車即系爭A車）：違反號誌管制及
      超速行駛（依影像）。（同為肇事因素）。二、乙○○騎乘
      MXC－0973號普通重型機車（B車即系爭B車）：違反號誌管
      制及未靠右行駛（依影像）。（同為肇事因素）」（見本
      院卷第189至190頁），堪認原告騎乘系爭A車行經系爭路
      段違反號誌管制及超速行駛、被告騎乘系爭B車未靠右側
      車道行駛且違反交通號誌，皆同為肇事原因。從而，被告
      就本件車禍事故之發生自具有過失，且與原告受有系爭傷
      害及系爭A車所受之損害間有相當因果關係，依上開說明
      ，被告自應就本件車禍負侵權行為損害賠償責任。
（三）又侵權行為損害賠償之請求權，以受有損害為成立要件，
      故被害人得請求賠償之金額，應視其實際所受之損害而定
      。茲就原告請求金額審究如下：
　 1、醫療費用700元部分：
　　　原告主張其因系爭事故受有系爭傷害，計支出醫療費用70
      0元等情，業據提出三軍醫院醫療費用收據為證（見本院
      卷第259頁），核屬相符，且被告對此並未爭執，是原告
      請求被告賠償醫療費用700元，應屬有據。
　 2、系爭A車修復費用3萬8,930元部分：
　　　按不法毀損他人之物者，被害人得請求賠償其物因毀損所
      減少之價額。民法第196條定有明文。又依上開規定請求
      賠償物被毀損所減少之價額，得以修復費用為估定之標準
      ，但以必要者為限（例如：修理材料以新品換舊品，應予
      折舊），最高法院77年度第9次民事庭會議決議參照。衡
      以系爭A車有關零件部分之修復，既以新零件更換被損害
      之舊零件，則在計算損害賠償額時，自應將零件折舊部分
      予以扣除。而依行政院所發布之固定資產耐用年數表及固
      定資產折舊率表，機器腳踏車耐用年數為3年，依定率遞
      減法每年應折舊1000分之536，其最後1年之折舊額，加歷
      年折舊累積額，總和不得超過該資產成本原額之10分之9
      ，是其殘值為10分之1。並以1年為計算單位，其使用期間
      未滿1年者，按實際使用之月數相當於全年之比例計算之
      ，不滿1月者，以1月計算之。查原告於111年8月8日本院
      言詞辯論時稱其所提出之估價單，其上「單價」欄位所載
      之費用為零件，故以各品項金額扣除單價後，即為工資費
      用，是系爭A車因本件車禍事故之修復費用為零件2萬8,19
      5元及工資1萬0,735元，有原告提出之估價單為證（見本
      院卷第395至397頁），而系爭A車係於108年1月出廠領照
      使用，亦有原告提出之行車執照在卷足憑（見本院卷第40
      2頁），則至108年10月28日發生上開車禍事故之日為止，
      系爭A車已實際使用0年10月，零件部分扣除附表所示折舊
      金額後為1萬5,601元，則原告得請求之系爭A車修復費用
      應為1萬5,601元。
 　3、交通費2,258元部分：
　　  按當事人主張有利於己之事實者，就其事實有舉證之責任
      。民事訴訟法第277條第1項前段定有明文。本件原告固主
      張系爭A車因系爭事故導致耗時修復1個月，因而原告自系
      爭事故發生後改從事保險業務，又因業務需求須租借機車
      代步，因此支出交通費2,258元之損失云云，並提出租車
      、還車明細表及估價單為憑（見本院卷第263至284頁、第
      255頁）。然查，該估價單上方僅記載「108年10月29日」
      ，尚無法作為實際修復天數之依據，且原告並未舉證說明
      系爭A車之修復天數確實長達1月，況系爭事故係發生於00
      0年00月00日，而原告自承其係於108年11月1日至108年11
      月30日始開始從事保險業務工作（見本院卷第392頁），
      則原告於事故發生後所另行從事之保險業務工作，其所耗
      費之交通成本，難認與原告駕駛系爭A車發生之系爭事故
      ，有何相當因果關係，是原告請求系爭A車修復期間1月之
      交通費2,258元，難認有據。
　 4、工作損失1萬4,700元部分：
　　  原告主張其於系爭事故發生時為外送人員，並均以訴外人
      何書維之名義代跑，而系爭A車因系爭事故受損送至車行
      維修，致原告無法工作，因此受有7日之工作損失1萬4,70
      0元（計算式：2,100元×7日＝1萬4,700元）云云，並提出
      餐廳餐飲外送明細、存摺明細、代跑資訊及對話紀錄等件
      為證（見本院卷第291頁至343頁、第401至至450頁）。然
      查，該估價單上方僅記載「108年01月29日」，而原告並
      未舉證證明系爭A車所需之實際修復天數，已如前述，又
      原告既主張其自108年11月1日至108年11月30日有另行任
      職業務助理之情事，則原告復主張系爭事故導致其自108
      年10月29日至108年12月2日無法工作，受有無法工作之損
      失，顯有矛盾，是原告請求108年10月29日之工作損失2,1
      00元，應屬有據，逾此範圍，不得請求。
 　5、開庭調解之請假費用9,450元部分：
　　　按人民因調解、訴訟所花費時間、勞力及金錢，不可一概
      認屬他方應賠償之損害，蓋原告欲循訴訟程序解決糾紛、
      維護自身權益，本需耗費相當勞費，此非被告侵權行為必
      然造成之結果，而為法治社會解決紛爭制度設計所不得不
      然。故雙方有關出席調解、開庭等勞費支出，除法律別有
      規定外，本應由各當事人自行負擔，尚難向他方請求損害
      賠償。是原告請求之開庭及調解請假費用9,450元，乃原
      告為維護其自身權益而參與司法程序所支出之訴訟成本，
      與被告之行為間，難認有相當因果關係，故原告此部分請
      求，難認有據。
　 6、精神慰撫金10萬元部分：
　　　按慰藉金係以精神上所受無形之痛苦為準，非如財產損失
      之有價額可以計算，究竟如何始認為相當，自應審酌被害
      人及加害人之地位、家況、並被害人所受痛苦之程度暨其
      他一切情事，定其數額（最高法院48年度台上字第798號
      判例意旨參照）。本院審酌原告109年度之給付總額為49
      萬5,878元，名下無財產；被告109年度之給付總額為65萬
      7,346元，名下有汽車1輛，財產總額為0元等情，有本院
      職權調閱兩造之稅務電子閘門財產所得調件明細表附卷可
      稽（見本院卷後證件袋內），復參以被告之侵權行為態樣
      、原告之傷勢程度，並衡量兩造之身分、財產狀況等一切
      情狀，認原告得請求之精神慰撫金以2萬元為適當，逾此
      部分，不應准許。
　 7、基上，原告原得向被告請求賠償之金額共計3萬8,401元（
      計算式：700元＋1萬5,601元＋2,100元＋2萬元＝3萬8,401元
      ）。
　 8、按損害發生或擴大，被害人與有過失者，法院得減輕賠償
      金額或免除之。民法第217條第1項亦有明文。又按駕駛人
      駕駛汽車，除應遵守道路交通標誌、標線、號誌之指示，
      並服從交通指揮人員之指揮。汽車行駛至交岔路口，其行
      進、轉彎，應遵守燈光號誌或交通指揮人員之指揮，遇有
      交通指揮人員指揮與燈光號誌並用時，以交通指揮人員之
      指揮為準。行車速度，依速限標誌或標線之規定，無速限
      標誌或標線者，行車時速不得超過五十公里。道路交通安
      全規則第90條第1項、第93條第1項第1款及第102條第1項
      第1款分別定有明文。查本件兩造就系爭事故均有過失，
      已如前述，依上開規定，有過失相抵法則之適用。是以，
      本院依職權權衡雙方違規情節及過失之輕重等情，認被告
      過失之比例為5成，原告應承擔之過失比例為5成，應減輕
      被告賠償金額50%，被告僅須賠償50%，計1萬9,201元（計
      算式：3萬8,401元×50%＝1萬9,201元，元以下4捨5入）。
（四）末按給付無確定期限者，債務人於債權人得請求給付時，
      經其催告而未為給付，自受催告時起，負遲延責任。其經
      債權人起訴而送達訴狀，或依督促程序送達支付命令，或
      為其他相類之行為者，與催告有同一之效力。遲延之債務
      ，以支付金錢為標的者，債權人得請求依法定利率計算之
      遲延利息。應付利息之債務，其利率未經約定，亦無法律
      可據者，週年利率為5%。民法第229條、第233條第1項及
      第203條分別定有明文。本件原告對被告之侵權行為損害
      賠償債權，核屬無確定期限之給付，依前揭說明，原告請
      求以本件刑事附帶民事訴訟起訴狀繕本送達之翌日即109
      年11月26日（見附民卷第5頁）起至清償日止，按週年利
      率5%計算之利息，亦屬有據。
五、綜上所述，原告依據侵權行為法律關係請求被告給付1萬9,2
    01元，及自109年11月26日起至清償日止，按週年利率5%計
    算之利息，為有理由，應予准許。逾此範圍，為無理由，應
    予駁回。
六、本件事證已臻明確，兩造其餘攻擊防禦方法及舉證，核與本
    件判決結果無影響，爰不另予一一論述，併此敘明。
七、本件原告勝訴部分係就民事訴訟法第427條第1項訴訟適用簡
    易程序所為被告敗訴之判決，依同法第389條第1項第3款規
    定，應依職權宣告假執行。並依同法第392條第2項規定，依
    職權宣告被告預供擔保後，得免為假執行。
八、訴訟費用負擔之依據：民事訴訟法第79條。本件訴訟費用額
    ，依後附計算書確定如主文第3項所示金額。　
中　　華　　民　　國　　111 　年　　8 　　月　　31　　日
                  臺北簡易庭  法  官  陳家淳
以上正本證明與原本無異。
如不服本判決，應於判決送達後20日內向本庭（臺北市○○○路
0段000巷0號）提出上訴狀。（須按他造當事人之人數附繕本）
如委任律師提起上訴者，應一併繳納上訴審裁判費。
中　　華　　民　　國　　111 　年　　9 　　月　　7 　　日
                              書記官  蘇炫綺 
附表
-----
折舊時間           金額
第1年折舊值        28,195×0.536×(10/12)=12,594
第1年折舊後價值    28,195-12,594=15,601